【裁判字號】    97,易,1362
【裁判日期】    971128
【裁判案由】    詐欺
【裁判全文】
臺灣士林地方法院刑事判決              97年度易字第1362號
公  訴  人  臺灣士林地方法院檢察署檢察官
被      告  丙○○
            乙○
上列被告等因詐欺案件，經檢察官聲請簡易判決處刑（96年度偵
字第13235 號），本院認有刑事訴訟法第451 條之1 第4 項但書
之情形，改行通常訴訟程序，並判決如下：
    主  文
丙○○幫助意圖為自己不法之所有，以詐術使人將本人之物交付
，處有期徒刑參月，如易科罰金，以新臺幣壹仟元折算壹日。
乙○幫助意圖為自己不法之所有，以詐術使人將本人之物交付
，處有期徒刑參月，如易科罰金，以新臺幣壹仟元折算壹日。
    事  實
一、丙○○、乙○均明知申請帳戶使用係輕而易舉之事，一般
    人無故取得他人金融帳戶使用之行徑常與財產犯罪之需要密
    切相關，而可預見該名不自行申辦帳戶反取得他人帳戶存摺
    、提款卡及密碼使用之人，可能係遂行不法所有意圖用以詐
    騙他人，又對於提供帳戶予他人使用雖無必引發他人萌生犯
    罪之確信，但仍以縱若有人持以犯罪亦不違反其本意，而各
    基於幫助他人詐欺取財之犯意，丙○○先於民國96年7 月10
    日，在臺北市北投區「北投捷運站」內，將其申請開立臺北
    富邦銀行北投分行帳號000000000000號帳戶（下稱上開富邦
    銀行帳戶）之存摺、印章、提款卡及密碼交付予乙○，再
    由乙○前往桃園火車站，將上開富邦銀行之存摺、印章、
    提款卡及密碼一併交付予某真實姓名、年籍均不詳之成年男
    子。該真實姓名、年籍不詳之成年男子取得上開富邦銀行帳
    戶後，即與所屬詐欺集團成員共同基於意圖為自己不法所有
    之詐欺取財之犯意聯絡，於96年7 月13日上午9 時許，推由
    詐欺集團某不詳姓名、年籍之成年女子撥打電話，自稱台北
    市戶政處人員，向甲○○佯稱其帳戶遭人冒用涉犯洗錢防制
    法，而將電話轉接至自稱張警官之不詳姓名、年籍成年男子
    後，再轉接至自稱周士榆檢察官之不詳姓名、年籍成年男子
    ，該名冒充周士榆檢察官之成年男子即向甲○○佯稱：要先
    將其帳戶資金轉存至行政院金融監督管理委員會專戶中凍結
    ，等到案件調查完畢才可以動用該筆資金云云，致甲○○因
    誤信前揭事項為真而陷於錯誤，遂於96年7 月13日上午10時
    30分許，依照該名成年男子之指示，至設於臺北市中山區○
    ○○路○ 段61號第一商業銀行中山分行內，而該名成年男子
    再使用以丁○○名義所申辦之門號0000000000號行動電話（
    丁○○所涉幫助詐欺取財部分業經本院判決有罪確定）與甲
    ○○聯絡，指示甲○○臨櫃匯款新臺幣14萬3000元至丙○○
    之上開富邦銀行帳戶內，嗣甲○○於匯款後發覺有異，始知
    受騙，報警處理，循線查知上情。
二、案經臺北市政府警察局北投分局報告臺灣士林地方法院檢察
    署檢察官偵查後聲請以簡易判決處刑。
    理  由
壹、程序部分：
    按檢察官聲請以簡易判決處刑之案件，經法院認為有刑事訴
    訟法第451 條之1 第4 項但書之情形者，應適用通常程序審
    判之，同法第452 條定有明文。經查，本件被告丙○○、乙
    ○被訴詐欺一案，本院認檢察官之聲請有刑事訴訟法第45
    1 條之1 第4 項但書所定之事由，不得以簡易判決處刑，爰
    依刑事訴訟法第452 條之規定，改用通常程序審判之，合先
    敘明。
貳、證據能力部分：
    本案所引用之供述及非供述證據，經本院依法踐行調查證據
    程序，檢察官及被告丙○○、乙○均不爭執各該證據之證
    據能力，且亦查無依法應排除其證據能力之情形，是後述所
    引用證據之證據能力均無疑義。
參、實體部分：
一、訊據被告丙○○固坦承於上揭時、地，將其所申請使用上開
    富邦銀行帳戶之存摺、印章、提款卡及密碼交付予被告乙○
    之事實，而被告乙○亦承認伊於上揭時、地，取得被告
    丙○○所交付之上開富邦銀行帳戶之存摺、印章、提款卡及
    密碼後，即將之轉交予某真實姓名、年籍均不詳之成年男子
    等情，惟均矢口否認有何幫助詐欺取財犯行，被告丙○○辯
    稱：伊與被告乙○係朋友關係，因被告乙○告訴伊找工
    作要用帳戶資料來匯錢，所以，伊才將上開富邦銀行帳戶之
    存摺、印章、提款卡及密碼交付予被告乙○云云，被告乙
    ○則以伊當時看報紙找工作，應徵的工作是兼職司機，伊
    打電話過去，對方說是馬伕工作，並要伊準備帳戶與提款卡
    ，伊就跟被告丙○○講這個工作，伊還詢問對方為何需要帳
    戶與提款卡，對方說因為每天載小姐沒有回到公司，所以就
    將所得存在帳戶以方便領取，交付帳戶後第二天開始就沒有
    消息等語置辯。經查：
（一）上揭事實業據證人即被害人甲○○於警詢、偵查及本院審
      理時指述綦詳，亦有第一商業銀行匯款申請書回條1 紙，
      及台北富邦商業銀行股份有限公司北投分行96年8 月9 日
      北富銀金服投字第9660731170號函送之開戶資料及各類存
      款歷史對帳單各1 份在卷可稽，且依被告丙○○上開富邦
      銀行帳戶之各類存款歷史對帳單所示，被害人甲○○所匯
      入之款項，隨即遭人領走，從而，依上開事證，足認被告
      丙○○、乙○確實將上開富邦銀行帳戶供該不詳詐騙集
      團成員及其同夥作為向被害人甲○○詐欺取財後，取得贓
      款所用之工具，至屬灼然。
（二）至被告丙○○、乙○雖以前詞置辯，然衡諸一般社會經
      驗，應徵工作之時，求職公司通常僅要求應徵者交付履歷
      表及提供相關工作經驗證明等文件，縱因匯入薪資而有提
      供金融帳戶之必要者，取得金融機關之帳號即可，殊無將
      帳戶之存摺、印章、提款卡及密碼一併交付之必要；況金
      融機構存款帳戶之存摺、印章、提款卡及密碼，係可供人
      匯款入帳及自ATM 自動提款機提領現金之用之入帳提領工
      具，前開物品如遭人以不法意圖知悉並持有，該人即可以
      該存款帳戶供他人匯款入帳並得以上開存摺、印章、提款
      卡、密碼逕提領帳戶內金額，而發生犯罪集團以其帳戶作
      為詐欺等財產犯罪之取得被害人交付金錢之手段之犯罪結
      果。惟被告丙○○、乙○將上開富邦銀行帳戶存摺、印
      章、提款卡及密碼交付素未謀面之人，竟未向其取得任何
      有關應徵工作內容之相關資料，且被告2 人當時均為成年
      人，非無一般社會生活經驗及判斷能力之人，對前情亦難
      諉為不知。本件被告丙○○、乙○猶將上開富邦銀行帳
      戶之存摺、印章、提款卡及密碼交付，雖未見有何參與詐
      欺被害人之行為、或於事後亦分得款項之積極證據，而無
      從認屬本件詐欺取財行為之共同正犯，然被告丙○○、乙
      ○將上開富邦帳戶存摺、印章、提款卡及密碼交付他人
      使用之行為，已足彰顯其幫助該他人為包含詐欺取財在內
      等財產犯罪之不確定故意。而嗣後該受被告丙○○、乙○
      提供使用帳戶之人，果與其他同夥利用以之為向被害人
      詐欺取財之匯款帳戶使用，被告丙○○、乙○應負幫助
      他人為詐欺取財之刑責甚明。
（三）綜上所述，被告丙○○、乙○所辯顯係事後卸責之詞，
      委無足取，本件事證明確，被告等2 人上揭犯行足可認定
      ，均應依法論科。
二、按幫助犯之成立，主觀上行為人須有幫助故意，客觀上須有
    幫助行為，意即需對於犯罪與正犯有共同之認識，而以幫助
    之意思，對於正犯資以助力，而未參與實施犯罪之行為者而
    言。被告丙○○將其所有之上開富邦銀行帳戶之存摺、印章
    、提款卡及密碼資料交付予被告乙○，再由被告乙○交
    付予某真實姓名、年籍不詳之成年男子，供其所屬詐騙集團
    詐騙被害人財物，均顯係基於幫助他人詐取財物之犯意所為
    ，屬刑法詐欺罪構成要件以外之行為，被告丙○○、乙○
    既以幫助他人犯罪之意思而參與犯罪構成要件以外之行為，
    核其等2 人所為，均係犯刑法第30條第1 項前段、第339 條
    第1 項之幫助詐欺取財罪。被告丙○○、乙○以幫助他人
    犯罪之意思而參與犯罪構成要件以外之行為，各為上開詐欺
    取財罪之幫助犯，均依刑法第30條第2 項之規定，減輕其刑
    。爰審酌被告丙○○、乙○所為助長詐欺集團之猖獗，影
    響社會、金融秩序正常交易安全，增加被害人尋求救濟之困
    難，並使犯罪之追查趨於複雜，及其等犯罪之動機、目的、
    手段、所生損害暨犯罪後之態度、素行等一切情狀，各量處
    如主文所示之刑，並均諭知易科罰金之折算標準，以示懲儆
    。
據上論斷，應依刑事訴訟法第452 條、第299 條第1 項前段，刑
法第339 條第1 項、第30條第1 項前段、第2 項、第41條第1 項
前段，刑法施行法第1 條之1 第1 項、第2 項前段，判決如主文
。
本案經檢察官余秉甄到庭執行職務。
中    華    民    國    97    年    11    月    28    日
                  刑事第七庭審判長法  官 劉秉鑫
                                  法  官 黎惠萍
                                  法  官 王美玲
以上正本證明與原本無異。
如不服本判決，應於收受送達後10日內向本院提出上訴書狀，其
未敘述上訴理由者，應於上訴期間屆滿後20日內向本院補提理由
書狀（均須按他造當事人之人數附繕本）。
                                  書記官  林靜枝
中    華    民    國    97    年    11    月    28    日
附錄論罪科刑法條：
刑法第339 條第1 項：
  意圖為自己或第三人不法之所有，以詐術使人將本人或第三人
  之物交付者，處5 年以下有期徒刑、拘役或科或併科1 千元以
  下罰金。


司法院資訊處製作；財團法人民間司法改革基金會備份。
